【裁判字號】    97,訴,507
【裁判日期】    970416
【裁判案由】    偽證
【裁判全文】
臺灣高雄地方法院刑事判決               97年度訴字第507號
公  訴  人  臺灣高雄地方法院檢察署檢察官
被      告  甲○○
            丙○○
上列被告因偽證案件，經檢察官提起公訴（96年度偵字第22118
號），本院判決如下：
    主  文
甲○○犯偽證罪，處有期徒刑陸月，減為有期徒刑月。
丙○○犯偽證罪，處有期徒刑拾月，減為有期徒刑伍月。
    事  實
一、甲○○、丙○○分別基於偽證之故意，於民國96年2 月2 日
    下午，在臺灣高雄地方法院刑事第14法庭，均以證人身份就
    本院95年度訴字第3031號邱秀明違反毒品危害防制條例案件
    （下簡稱邱秀明販毒案件）作證及於供前具結後，(一)經提示
    門號0000000000號（甲○○持用之行動電話）與0000000000
    號（邱秀明持用之行動電話）之通訊監察譯文後，甲○○就
    上開通訊監察譯文內容虛偽證稱：伊當天撥打電話予邱秀明
    ，係欲向邱秀明購買牛樟菇、牛樟樹，半支代表牛樟菇、1
    支代表牛樟樹云云；(二)丙○○於法官訊問是否曾寄放毒品於
    邱秀明處時，虛偽證稱：伊與邱秀明為一般朋友，扣案之第
    一、二級毒品為伊所有，伊於94年11月間有施用海洛因、甲
    基安非他命，因伊想戒毒，於94年11月初以一般的塑膠袋寄
    放在邱秀明家，邱秀明並不知道寄放之東西為毒品，伊久久
    去拿一次比較好戒毒云云，渠等2 人就邱秀明是否販賣毒品
    等於案情有重要關係之事項，均故為虛偽之陳述，妨害國家
    司法權之正確行使。
二、案經臺灣高雄地方法院函送臺灣高雄地方法院檢察署檢察官
    偵查起訴。
    理  由
壹、證據能力部分：
一、按被告以外之人於偵查中向檢察官所為陳述，除顯有不可信
    之情況者外，得為證據，刑事訴訟法第159 條之1 第2 項定
    有明文。偵查中對被告以外之人所為之偵查筆錄，或被告以
    外之人向檢察官所提之書面陳述，性質上均屬傳聞證據。惟
    現階段刑事訴訟法規定檢察官代表國家偵查犯罪、實施公訴
    ，依法其有訊問被告、證人及鑑定人之權，證人、鑑定人且
    須具結，而實務運作時，檢察官偵查中向被告以外之人所取
    得之陳述，原則上均能遵守法律規定，不致違法取供，其可
    信度極高。經查，本件證人邱秀明於96年7 月4 日檢察官偵
    查中所為之證述，性質上雖屬傳聞證據，惟係偵查中向檢察
    官所為之證述，並經具結，且無顯有不可信之情況，衡諸上
    開規定，自具有證據能力。
二、次按被告以外之人（包括證人、鑑定人、告訴人、被害人及
    共同被告等）於審判外之陳述雖不符刑事訴訟法第159 條之
    1 至之4 之規定，而經當事人於審判程序同意作為證據，法
    院審酌該言詞陳述或書面陳述作成時之情況，認為適當者，
    亦得為證據；當事人、代理人或辯護人於法院調查證據時，
    知有刑事訴訟法第159 條第1 項不得為證據之情形，而未於
    言詞辯論終結前聲明異議者，視為有前項之同意，同法第15
    9 條之5 定有明文。經查，本件證人邱秀明於警詢中所為陳
    述，其性質雖屬傳聞證據，且查無符合同法第159 條之1 至
    之4 等前4 條之情形，然其所為之上開警詢筆錄內容，業經
    本院審理時予以提示並告以要旨，且各經檢察官及被告等人
    表示意見，當事人已知上述筆錄內容乃傳聞證據，且均未於
    言詞辯論終結前對該筆錄內容異議，本院審酌上開筆錄作成
    時之情況，亦無不當取供等情形，認為以之作為本案之證據
    亦屬適當，自應具有證據能力。
貳、實體部分：
一、訊據被告甲○○、丙○○均矢口否認有何偽證犯行，被告甲
    ○○辯稱：伊證述要買牛樟菇、牛樟樹為真實，沒有偽證云
    云；被告丙○○辯稱：伊證述將毒品寄放在邱秀明處為真實
    ，沒有偽證云云。經查：
  (一)被告甲○○、丙○○於96年2 月2 日下午，在本院刑事第14
    法庭，均以證人身份就本院95年度訴字第3031號邱秀明販毒
    案件作證及於供前具結後，經提示門號0000000000與000000
    0000號行動電話之通訊監察譯文後，被告甲○○就上開通訊
    監察譯文內容證稱：伊當天撥打電話予邱秀明，係欲向邱秀
    明購買牛樟菇、牛樟樹，半支代表牛樟菇、1 支代表牛樟樹
    云云；被告丙○○於法官訊問是否曾寄放毒品於邱秀明處時
    ，證稱：伊與邱秀明為一般朋友，扣案之第一、二級毒品為
    伊所有，伊於94年11月間有施用海洛因、甲基安非他命，因
    伊想戒毒，於94年11月初以一般的塑膠袋寄放在邱秀明家，
    邱秀明並不知道寄放之東西為毒品，伊久久去拿一次比較好
    戒毒云云等上揭事實，業據被告2 人於本院審理時坦認在卷
    （見院二卷第37頁），並有本院另案95年度訴字第3031號邱
    秀明販毒案件於96年2 月2 日之審判筆錄1 份及證人結文2
    份在卷可稽（見院一卷第124 至150 頁），此部分事實，自
    堪以認定。
  (二)被告甲○○雖否認偽證，並以前揭情詞置辯。惟查：
  １、觀卷附被告所持用0000000000號行動電話於94年10月18日
      與案外人邱秀明所持用0000000000號行動電話之通訊監察
      譯文，渠等於對話內容中，被告稱呼邱秀明為「頭家」（
      台語老闆之意），邱秀明並稱「大船入港」、「半隻（支
      ）4500」、「1 隻（支）9000」等語，有通訊監察譯文1
      紙附卷可稽（見警一卷第72頁）；另渠等於11月15日先後
      2 次談話過程中（被告坦承為其與邱秀明之通話，見院一
      卷第137 、139 頁及警一卷第18頁），被告再次稱呼邱秀
      明為「頭家」，並問邱秀明「還有硬的嗎」及之後要向邱
      秀明拿「二分半」、「硬的2500」等語，有通訊監察譯文
      2 紙在卷可佐（見警一卷第75、79頁）。
  ２、就上開通話中「硬的」、「2 分半」、「1 隻（支）9000
      」、「半隻（支）4500」、「大船入港」的意思及購買的
      目的，被告於96年2 月2 日本院另案審理時證稱：「硬的
      」是指牛樟樹或牛樟菇我忘了，「半支」是牛樟菇之重量
      、「一支」是牛樟樹之重量，伊不知道是多重，因為我本
      身有毒癮要戒毒，2 分半硬的是指正常樹切一半等語（見
      院一卷第134 至141 頁），然被告甲○○前於警詢中已證
      述：「2 分半」是我放在他那邊冰箱的香菇，「硬的」是
      樹，購買目的是要拿回家給家裡的人吃，「大船入港」是
      指香菇長出來，「半隻（支）4500」是指香菇的重量及價
      錢云云（見警一卷第18、19頁）。又被告甲○○於本案96
      年7 月4 日檢察官偵查中供稱：牛樟菇是算朵，「大船入
      港」是指樹進貨，有牛樟樹，「2 分半」是樹的一半，「
      硬的」指牛樟樹，軟的指「牛樟菇」，而其於本院審理時
      則供稱：朱樟菇是算重量及算朵的，一錢約2、3千元，伊
      買牛樟樹每次都買1 支或半支，二分半硬的意思，就是一
      錢的一半云云（見院二卷第34、35頁）。是苟被告張珀偉
      購買牛樟菇、牛樟樹已3、4個月，且半天至幾個小時內即
      需飲用牛樟菇茶之人（參院一卷第137、138頁被告於另案
      之證述），何以被告甲○○前後就其所購買之牛樟菇、牛
      樟樹之數量、價格均無法明確答覆，且就「2 分半」、「
      大船入港」係指何意，前後明顯矛盾，另其究係戒除毒癮
      或供家人使用亦先後不一致，復就「半支」、「1 支」所
      指確切內容，重量為何等，均無法明確回答，顯於常情相
      悖。另證人（即另案被告）邱秀明於警詢中就上開通話內
      容，供稱：伊與張珀偉並無商品交易或買賣行為，硬的是
      指牛樟菇，2 分半是指重量，約1,000 元至2,000 元，他
      昨天是第一次來我家買菇，之前不曾向我買過等語（見警
      一卷第7 頁），其於檢察官偵查中復證稱：甲○○是向我
      買牛樟菇，單位是以1 兩計算，我們沒有在賣牛樟樹，硬
      、軟係指活或死的香菇，「硬的」是指活的香菇，半隻45
      00應該是講木頭的部分云云（見偵三卷第22頁），是被告
      丙○○與邱秀明就渠等通話之內容，顯然各自表述，並出
      入甚鉅，自堪認被告甲○○就上開通話之內容，於本院另
      案邱秀明販毒案件中證稱：伊當天撥打電話予邱秀明，係
      欲向邱秀明購買牛樟菇、牛樟樹，半支代表牛樟菇、1 支
      代表牛樟樹云云，並非真實。
  ３、再者，「硬的」係指安非他命或甲基安非他命，「軟的」
      係指海洛因，此為購毒者常用之暗語，且為本院職務上所
      知悉，並經證人即警員謝宗明於本院另案邱秀明販毒案件
      審理時證述在卷（見院一卷第128 頁），而被告要購買時
      即已知道「牛樟菇」、「牛樟樹」的名稱（見院一卷第14
      0 頁），更坦承牛樟菇是以「朵」或「重量」計價（見院
      二卷第34頁），是若其並無違法不可告人之處，而真係欲
      購買「牛樟菇」、「牛樟樹」，自可於電話中直接明確告
      知其欲購買物品之名稱及數量，以避免交易糾紛，然其卻
      捨易求難，而使用一般毒品買賣廣泛使用之暗語，且計價
      單位亦與其所辯欲購買之物不符。此外，於94年11月15日
      在邱秀明住處及車上，邱秀明有為警查獲持有毒品海洛因
      、安非他命、電子磅秤、分裝袋等物之事實，亦有上開物
      品扣案及搜索扣押筆錄、扣押物品目錄表各2 份在卷可佐
      （見警一卷第35至40頁、第42至45頁）。是綜上事證相互
      佐證以觀，自足認被告甲○○與邱秀明上開通話，當係欲
      向邱秀明購買毒品，方屬實情，被告甲○○於本院另案邱
      秀明販毒案件審理中之上開證詞，明顯不實而係虛偽陳述
      ，堪以認定。
  ４、綜上，被告甲○○於本院另案邱秀明販毒案件審理時，就
      邱秀明是否販賣毒品等於案情有重要關係之事項，具結後
      故為上開虛偽之陳述，妨害國家司法權之正確行使，被告
      甲○○有偽證罪犯行，實屬灼然，其上開所辯：伊證述要
      買牛樟菇、牛樟樹為真實，沒有偽證云云，不足採信。
  (三)被告丙○○瑋雖以前揭情詞置辯。惟查：
  １、被告丙○○雖曾因施用毒品案件，經觀察、勒戒及強制戒
      治，並於91年4 月9 日戒治完畢出所，之後即未再因毒品
      案件而遭查獲、起訴、判刑，有臺灣高等法院被告前案紀
      錄表1 紙在卷可稽，則被告丙○○於94年11月間是否仍有
      施用毒品，即非無疑。況被告丙○○如係因施用毒品成癮
      ，且有意戒除毒癮，何以卻仍以大量資金購入20包淨重共
      計21.57 公克之海洛因（空包裝總重6.22公克），與欲戒
      毒者乃係控制盡量不買毒品之行徑顯然相違，且與一般施
      用者通常均係購入1 小包毒品，待施用完畢後再購買之情
      況亦顯不相同。再扣案之甲基安非他命僅1 小包毛重0.2
      公克，被告丙○○如確實於94年11月間有施用第二級毒品
      甲基安非他命成癮，何以僅剩1 小包甲基安非他命，仍未
      取回自用，而寄放於邱秀明住處，亦與常情有違。
  ２、被告丙○○於本院另案邱秀明販毒案件審理時證述：伊並
      未告知邱秀明所寄放之物為毒品，僅係寄放1 包東西，沒
      說裡面的東西是什麼，沒有交代東西很重要不能丟，如果
      邱秀明遺失了不用向伊賠償等語（見本院卷第141 至147
      頁）。惟毒品是政府極力查緝之違禁物，且物稀價昂，是
      苟被告丙○○確實為扣案合計淨重21.57 公克第一級毒品
      海洛因及驗後毛重0.2 公克第二級毒品甲基安非他命之所
      有人，何以其就上開數量非少、價值昂貴之物，不寄放在
      關係或交情密切之親友處，甚至藏放在其他隱密處，卻寄
      放於僅係一般交情為普通朋友之邱秀明處？復僅係以一般
      塑膠袋包裝，又未告知邱秀明為毒品下，亦未交代邱秀明
      須妥善放置，而不怕僅係一般普通朋友之邱秀明隨意放置
      、丟棄或侵吞，甚至認為邱秀明如將上開價值昂貴之毒品
      遺失亦無庸賠償，其上開證述之情顯悖於常情。再者，員
      警於94年11月15日，在邱秀明所有車上查獲毒品海洛因4
      包，若上開毒品果係被告丙○○所有，而非邱秀明所有，
      則邱秀明豈會擅自將上開毒品攜出，且目的只是遇到朋友
      可以拿給他們看。復佐以被告丙○○於本院另案審理時經
      辯護人詰問有無寄放毒品在邱秀明家時先證述：「寄放一
      包海洛因在邱秀明那裡」，嗣經辯護人詰問1包海洛因是
      多大包時答稱「約20幾公克，那時我想改，就分小包控制
      量」，再經辯護人詰問「有無寄放甲基安非他命？」時，
      證人丙○○始答稱「有，一點點」，並就何以先前詰問未
      提到甲基安非他命，證稱是因「剛剛是說寄放1 包東西，
      沒有說裡面的東西是什麼」等語（見院一卷第142、143頁
      ），是被告（即另案證人）丙○○於另案審理時，先已明
      確證述係寄放海洛因，之後始改稱僅說寄放1 包東西，未
      說明寄放何物，其前後證述已有所不一，且其就究係寄放
      何種類之毒品於邱秀明住處，更係於辯護人詰問時，始在
      詰問問題誘導提示下予以回應，此從被告丙○○上開回答
      過程寄放毒品之種類及過程即明，又佐以被告丙○○在辯
      護人未以問題提示之情況下，即無自動提及包裝毒品之塑
      膠袋內尚有分裝匙2 支、分裝袋2 包，甚至另有電子磅秤
      1 台，益徵被告丙○○並未受告知及提示尚持有此類分裝
      器具等物之事實。又扣案之海洛因20包雖合計淨重21.57
      公克，惟並非每包份量相近，其中扣案之海洛因有1 包係
      毛重達10.86 公克，亦非如被告丙○○所述均分為小包，
      參以被告丙○○亦無法明確證述分裝之海洛因正確數目為
      20包，僅稱10幾包快20包，甚至忘記所購買第一、二級毒
      品之重量（見本院卷第146 頁），足認被告丙○○實非扣
      案第一、二級毒品之真正所有人。
  ３、再者，邱秀明於94年11月15日警詢時供述在車上及保險櫃
      內查扣之毒品均是「阿發」所有，與「阿發」交情普通，
      伊沒有辦法與「阿發」聯絡，都是「阿發」主動來找伊等
      語（見警一卷第6 頁），嗣於95年12年11日本院另案邱秀
      明販毒案件中第二次準備程序時供稱：「阿發」即為丙○
      ○，經查訪後得知其全名住址等語。然被告丙○○於本院
      另案審理時證述：邱秀明不知道伊之電話號碼，但知道伊
      家等語（見院一卷第144 頁），依被告丙○○所述邱秀明
      確實知悉被告丙○○之住處，2 人間顯然有聯絡之方法，
      則被告丙○○若果為邱秀明所謂之「阿發」，且僅與邱秀
      明為普通朋友，何以邱秀明為警查獲扣案毒品後，於警詢
      時甘冒販賣第一級毒品受判處死刑、無期徒刑之風險，並
      未向警方供出其所稱「阿發」之住處以供驗證，甚至於偵
      查時亦未至被告丙○○住處查訪其全名以供檢察官查證，
      且邱秀明於該案查獲後翌日，旋於94年11月16日經檢察官
      交保在案，卻直至1 年後之本院另案第二次準備期日始稱
      查出「阿發」之全名及住處，是其供述「阿發」即為被告
      丙○○，扣案毒品為被告丙○○所有一事，自非可信。
  ４、此外，邱秀明為警查獲之物品，除毒品外尚有電子磅秤，
      而被告丙○○就上開電子磅秤係於何時、地向何人所購買
      等情，經本院函請警局派員陪同被告丙○○一同查訪，被
      告丙○○卻未依期前往（見本院卷第37、40、41頁），且
      直至本院辯論終結，亦未能提出任何證據足以證明上開電
      子磅秤係其購入。是由上事證相互勾稽佐證以觀，自堪認
      扣案之第一、二級毒品等物品，並非被告丙○○所有。
  ５、綜上，被告丙○○於本院另案邱秀明販毒案件中證稱：伊
      與邱秀明為一般朋友，扣案之第一、二級毒品為伊所有，
      伊於94年11月間有施用海洛因、甲基安非他命，因伊想戒
      毒，於94年11月初以一般的塑膠袋寄放在邱秀明家，邱秀
      明並不知道寄放之東西為毒品，伊久久去拿一次比較好戒
      毒云云，並非實在，其就邱秀明是否販賣毒品等於案情有
      重要關係之事項，具結後故為上開虛偽之陳述，妨害國家
      司法權之正確行使，其有偽證罪犯行，實屬灼然，其上開
      所辯：伊證述將毒品寄放在邱秀明處為真實，沒有偽證云
      云，不足採信。
  (五)綜上所述，被告2 人有事實欄所載偽證事實，應堪以認定，
    渠等上開所辯，均為犯後飾詞卸責之詞，不足採信。本件事
    證明確，被告2 人犯行均堪以認定，應予依法論科。
二、核被告甲○○、丙○○所為，均係犯刑法第168 條偽證罪。
    爰審酌被告甲○○曾有竊盜、違反毒品危害防制條例等前科
    ，被告丙○○前有竊盜罪前科，有臺灣高等法院被告前案紀
    錄表2 份在卷可稽，素行均非佳，被告2 人明知證人據實陳
    述義務及偽證罪之刑罰效果，仍於本院作證時，就案情有重
    要關係之事項，故為虛偽陳述，所為妨礙國家司法權之正確
    行使，浪費司法調查資源，另衡以被告丙○○之證述對該案
    較關鍵，影響司法權正確行使較重，被告甲○○部分相較為
    輕，被告2 人於本院審理時均飾詞否認犯行，尚乏知錯悔改
    之意及被告甲○○、丙○○犯罪之動機、目的、手段、智識
    程度、生活狀況等一切情狀，分別量處如主文所示之刑，以
    資懲儆。又查被告2 人之犯罪行為時間，均係在96年4 月24
    日以前，核符中華民國96年罪犯減刑條例第2 條第1 項第3
    款規定，均應減其宣告刑二分之一如主文所示。
據上論斷，應依刑事訴訟法第299 條第1 項前段，刑法第168 條
，中華民國96年罪犯減刑條例第2 條第1 項第3 款、第7 條，判
決如主文。
本案經檢察官乙○○到庭執行職務。
中    華    民    國    97    年    4     月    16    日
                  鳳山刑事第一庭審判長法  官  黃三友
                                      法  官  陳盈吉
                                      法  官  林永村
以上正本證明與原本無異。
如不服本判決，應於判決送達後10日內，向本院提出上訴狀。
中    華    民    國    97    年    4     月    16    日
                                      書記官  李祥銘
附錄本案論罪科刑之法條
中華民國刑法第168條
（偽證罪）
於執行審判職務之公署審判時或於檢察官偵查時，證人、鑑定人
、通譯於案情有重要關係之事項，供前或供後具結，而為虛偽陳
述者，處7 年以下有期徒刑。


司法院資訊處製作；財團法人民間司法改革基金會備份。
